臺灣高等法院刑事判決
109年度上訴字第2942號
上  訴  人  
即  被  告  許家華
上列上訴人因違反藥事法案件，不服臺灣桃園地方法院107年度
訴字第1125號，中華民國109年5月26日第一審判決（起訴案號：
臺灣桃園地方檢察署107年度偵字第5696號），提起上訴，本院
判決如下：
    主  文
原判決撤銷。
甲○○明知為禁藥而轉讓，處有期徒刑陸月。
    事  實
一、甲○○明知甲基安非他命係毒品危害防制條例第2條第2項第2
    款所列之第二級毒品，且經行政院衛生署（現改制為衛生福
    利部，下同）公告列為禁藥管理，屬藥事法第22條第1項第1
    款所規範之禁藥，未經許可，不得持有、轉讓，竟仍基於轉
    讓第二級毒品即禁藥甲基安非他命之犯意，於民國107年2月
    19日凌晨2時許，在其位在桃園市○○區○○路0段000號居所內
    ，無償轉讓禁藥甲基安非他命給其當時女友胡靖晨施用（轉
    讓實際數量不詳，無證據證明已達淨重10公克以上；胡靖晨
    所涉施用第二級毒品部分，另經檢察官聲請法院觀察勒戒獲
    准後執行完畢，經臺灣桃園地方檢察署檢察官以107年度毒
    偵字第1340號為不起訴處分確定），嗣於同日下午4時50分
    許，在上址為警查獲，並扣得玻璃球吸食器1組（下稱本案
    吸食器，無證據證明與本案有直接關聯）。
二、案經桃園市政府警察局桃園分局報告臺灣桃園地方檢察署檢
    察官偵查起訴。
    理  由
壹、證據能力部分
    按被告以外之人於審判外之陳述，雖不符刑事訴訟法第159
    條之1至第159條之4之規定，而經當事人於審判程序同意作
    為證據，法院審酌該言詞陳述或書面陳述作成時之情況，認
    為適當者，亦得為證據。又當事人、代理人或辯護人於法院
    調查證據時，知有第159條第1項不得為證據之情形，而未於
    言詞辯論終結前聲明異議者，視為有前項之同意，同法第15
    9條之5亦有明定。查本件檢察官及被告就本判決下列所引被
    告以外之人於審判外陳述之證據能力均不予爭執，迄至言詞
    辯論終結，亦未對該等證據之證據能力聲明異議，本院審酌
    該些供述證據作成時，核無違法取證或其他瑕疵，認為以之
    作為本案之證據屬適當，自有證據能力。其餘資以認定被告
    犯罪事實之非供述證據，均查無違反法定程序取得之情形，
    依刑事訴訟法第158條之4反面規定，亦具證據能力。
貳、實體部分
一、認定犯罪事實所憑之證據及理由：
  ㈠上揭事實，業據被告於偵查及本院準備程序、審理時，均坦
    承不諱（見偵卷第38頁，本院卷第56、80頁），核與證人胡
    靖晨於警詢、偵查及原審審理分別證稱：我在107年2月19日
    凌晨有與甲○○在房間內一起施用甲基安非他命（見偵卷第11
    頁背面）；我跟甲○○是男女朋友，所以我施用毒品甲基安非
    他命不用花錢買，都是由甲○○買回來之後免費供給我施用等
    語（見偵卷第42頁）；我在107年2月19日當日施用毒品情形
    ，應該是我曾與甲○○一起施用過甲基安非他命，甲○○睡著後
    我又有另外自己施用過一次；當日施用毒品之來源為甲○○買
    回居處，買回後我才知道有毒品等語（見原審卷㈡第179、18
    0頁），情節大致相符。而證人胡靖晨於案發翌（20）日，
    經警採尿送驗，結果確呈甲基安非他命陽性反應，亦有桃園
    市政府警察局桃園分局真實姓名與尿液、毒品編號對照表、
    台灣檢驗科技股份有限公司濫用藥物檢驗報告（編號：UL/2
    018/00000000）各1份在卷可資佐證（見偵卷第13、14、45
    、46頁），足認被告任意性之自白與事實相符。
  ㈡綜上，本案事證明確，被告犯行洵堪認定，應依法論科。　
二、論罪科刑：
  ㈠按甲基安非他命，為毒品危害防制條例第2條第2項第2款所稱
    之第二級毒品，依法不得販賣、持有及轉讓。次按第二級毒
    品MDMA、MDA、安非他命及甲基安非他命等成分均屬安非他
    命類藥品，為有效管理安非他命類藥品與其衍生物之冊類及
    其製劑，行政院衛生署於75年7月11日以衛署藥字第597627
    號公告禁止使用，而認屬藥事法規範之禁藥。是轉讓屬安非
    他命類藥（毒）品之行為，同受毒品危害防制條例第8條第2
    項之轉讓第二級毒品罪及藥事法第83條第1項之轉讓禁藥罪
    之規範，此係同一犯罪行為而同時有二種法律可資處罰之法
    條競合情形，應依「重法優於輕法」、「後法優於前法」等
    法理，擇一處斷。藥事法為毒品危害防制條例之後法；且現
    行藥事法第83條第1項之法定刑為「7年以下有期徒刑，得併
    科新臺幣5,000萬元以下罰金」，與毒品危害防制條例第8條
    第2項之法定刑為「6月以上，5年以下有期徒刑，得併科新
    臺幣70萬元以下罰金」相較下，以藥事法第83條第1項之法
    定刑為重；又毒品範圍尚包括影響精神物質與其製品，而藥
    事之管理，亦非僅止於藥品之管理，毒品未必均係經公告列
    管之禁藥，禁藥亦非必均為毒品，毒品危害防制條例與藥事
    法二者，並無必然之特別法與普通法關係，是除有轉讓第二
    級毒品達毒品危害防制條例第8條第6項規定之一定數量，或
    同條例第9條所定成年人轉讓予未成年人，或明知為懷胎婦
    女而轉讓，經依法加重後之法定刑較藥事法第83條第1項之
    法定刑為重之情形以外，因藥事法第83條第1項為後法，且
    為重法，依上開說明，自應優先適用藥事法第83條第1項之
    規定處斷（最高法院105年度台上字第1484號、96年度台上
    字第3582號、97年度台非字第397號判決要旨參照）。
　㈡經查，被告自106年起即有多次施用甲基安非他命之經驗，依
    其智識程度及過往犯罪紀錄，當可知悉甲基安非他命併屬藥
    事法上所稱之禁藥。再者，被告轉讓予證人胡靖晨之禁藥甲
    基安非他命雖實際數量不詳，惟無證據證明已達淨重10公克
    以上，依據「罪證有疑，唯利被告」原則，即無由依毒品危
    害防制條例第8條第6項規定加重其刑，又被告與證人胡靖晨
    於案發時均為未成年人，亦無依上開毒品危害防制條例第9
    條第1項之加重論罪之適用，揆諸首揭判決意旨及說明，自
    應優先適用藥事法第83條第1項之規定處斷。
　㈢核被告所為，係犯藥事法第83條第1項之轉讓禁藥罪。至被告
    轉讓甲基安非他命前持有甲基安非他命之行為，與其轉讓之
    行為，為實質上一罪之階段行為，其轉讓之高度行為既已適
    用藥事法加以處罰，則其為轉讓而持有甲基安非他命之低度
    行為，即不能再行割裂適用毒品危害防制條例之規定論處（
    最高法院82年度台上字第4076、6613號判決要旨參照），而
    藥事法對於持有禁藥之行為未設有處罰規定，是就被告持有
    甲基安非他命之低度行為不另處罰，附此敘明。
　㈣又被告轉讓甲基安非他命之行為，因藥事法第83條第1項轉禁
    藥與毒品危害防制條例第8條第2項轉讓第二級毒品之法規競
    合關係，既擇一適用藥事法第83條第1項規定論處罪刑，基
    於法律整體適用不得割裂原則，即無探究是否符合毒品危害
    防制條例第17條第1項、第2項減免其刑之餘地（最高法院10
    4年度第11次刑事庭會議決議意旨參照），併予敘明。
三、撤銷改判之理由：
　㈠原審認被告犯罪事證明確，據以論罪科刑，固非無見。惟查
    ，被告本件轉讓禁藥之犯行，雖於原審改口否認犯行，然於
    本院準備程序、審理時已全然認罪、知所悔悟(見本院卷第5
    6、80頁)，是關於被告犯後態度之量刑因子與原審已有不同
    ，原審未及審酌此項有利於被告之事實，所為量刑即有未洽
    。再按刑事審判旨在實現刑罰權之分配正義，故法院對於有
    罪被告之科刑，應符合刑罰相當之原則，使輕重得宜，罰當
    其罪，此所以刑法第57條明定科刑時，應審酌一切情狀，尤
    應注意該條所列10款事項，以為科刑輕重之標準，以求個案
    裁判之妥當性（最高法院90年度台上字第4636號判決意旨參
    照）。本案被告轉讓甲基安非他命與證人胡靖晨施用，戕害
    證人胡靖晨身心健康，行為固應嚴予非難，惟依證人胡靖晨
    歷來所證，證人胡靖晨與被告斯時為男女朋友關係，其在與
    被告交往之前自身即有施用毒品情形，本案被告轉讓甲基安
    非他命之行為，係因證人胡靖晨向被告索取，並非被告主動
    提供，且轉讓之數量甚微，約為可供單次施用之份量等語(
    見偵卷第11頁背面、第12頁、第41頁背面，原審卷第173至1
    80頁)，可知被告係應證人胡靖晨之要求，始允諾提供甲基
    安非他命與當時為女友身分之證人胡靖晨，尚非主動轉讓甲
    基安非他命，且所提供之量非多，足見被告之惡性尚非至劣
    ，此為對被告量刑時應考量對被告有利之因素，原審未予審
    酌，就被告之轉讓禁藥犯行，量處有期徒刑8月，稍嫌過重
    。從而，被告上訴主張量刑過重，請求再予減輕，為有理由
    ，自應由本院撤銷改判。　
　㈡爰以行為人之責任為基礎，審酌被告知悉禁藥即第二級毒品
    甲基安非他命具成癮性，對於人體健康及社會治安均有所戕
    害，為國家嚴格查禁之違禁物，竟仍轉讓甲基安非他命予胡
    靖晨，助長毒品禁藥之泛濫，危害他人身體健康及社會治安
    ，實有不該，又參以被告與證人胡靖晨當時為男女朋友之關
    係，且本件係因證人胡靖晨之要求，被告始允為轉讓甲基安
    非他命，尚非被告主動提供，且所提供之毒品數量非多，兼
    衡其素行不佳，有本院被告前案紀錄表在卷可考，為高中肄
    業之智識程度、自陳家庭經濟狀況勉持、案發時尚未成年，
    有兼職物流工作等家庭經濟生活情形（見原審卷㈡第186頁）
    ，暨其犯罪之動機、目的、手段等一切情狀，量處如主文第
    2項所示之刑，以示懲儆。    
四、末按供犯罪所用、犯罪預備之物或犯罪所生之物，屬於犯罪
    行為人者，得沒收之，刑法第38條第2項前段固定有明文。
    經查，扣案之本案吸食器，固為證人胡靖晨施用被告所轉讓
    本案禁藥而用之物，並為被告所有，然尚難認與被告轉讓禁
    藥犯行有直接關聯性，且該吸食器業經檢察官於被告另案所
    犯施用毒品案件執行銷毀，有本院公務電話查詢紀錄表1紙
    在卷可參(見本院卷第69頁)，爰不予宣告沒收，附此敘明。
據上論斷，應依刑事訴訟法第369條第1項前段、第364條、第299
條第1項前段，藥事法第83條第1項，判決如主文。
本案經檢察官王柏淨提起公訴，檢察官陳昱旗到庭執行職務。
中　　華　　民　　國　　109 　年　　10　　月　　21　　日
                  刑事第十一庭  審判長法　官  周煙平
                                      法　官  陳俞伶
                                      法　官  連育群
以上正本證明與原本無異。
如不服本判決，應於收受送達後20日內向本院提出上訴書狀，其
未敘述上訴之理由者並得於提起上訴後20日內向本院補提理由書
（均須按他造當事人之人數附繕本）「切勿逕送上級法院」。
                                      書記官  廖紫喬
中　　華　　民　　國　　109 　年　　10　　月　　21　　日

附錄：本案論罪科刑法條全文　　　　　　　　　　　　　　
藥事法第83條
明知為偽藥或禁藥，而販賣、供應、調劑、運送、寄藏、牙保、
轉讓或意圖販賣而陳列者，處7年以下有期徒刑，得併科新臺幣5
千萬元以下罰金。
犯前項之罪，因而致人於死者，處7年以上有期徒刑，得併科新
臺幣1億元以下罰金；致重傷者，處3年以上12年以下有期徒刑，
得併科新臺幣7千5百萬元以下罰金。
因過失犯第1項之罪者，處2年以下有期徒刑、拘役或科新臺幣5
百萬元以下罰金。
第1項之未遂犯罰之。